臺灣高等法院刑事判決
109年度上易字第2019號
上  訴  人  
即  被  告  陳良茂


選任辯護人  林永祥律師
上列上訴人即被告因毀損等案件，不服臺灣桃園地方法院108年
度易字第554號，中華民國109年8月28日第一審判決（起訴案號
：臺灣桃園地方檢察署107年度偵字第23479號），提起上訴，本
院判決如下：
    主  文
原判決撤銷。
陳良茂無罪。
    理  由
一、公訴意旨略以：上訴人即被告陳良茂為址設桃園市蘆竹區奉
    化路「大聯邦六、七、八期」社區管理委員會主任委員。黃
    金源與陳美玉為夫妻，黃姵婷為黃金源、陳美玉之女，與陳
    美玉共同居住○○○○○○○○○○區○00○○○○號碼桃園市○○區○○路000
    巷00弄00號1樓之房屋。緣陳良茂因不滿陳美玉屢將電動車
    停放在該社區公共區域內，竟心生不滿，於民國107年6月12
    日中午12時28分許，夥同某真實姓名年籍不詳之男子，共同
    基於恐嚇危害安全及毀損之犯意聯絡，由陳良茂帶同該男子
    進入社區後，推由該男子前往上址房屋前，持斧頭揮擊上址
    房屋大門，致上址房屋大門及壓克力板破裂、凹損，致令不
    堪用，以此方式恐嚇斯時正於上址房屋內之黃姵婷，使黃姵
    婷心生畏懼，致生危害於生命及身體安全。嗣陳美玉於同日
    下午2時10分許返家見上址房屋大門遭毀損，地板並留有斧
    頭1把，亦心生畏怖，報警處理，始悉上情。因認被告涉犯
    刑法第305條之恐嚇危害安全罪、第354條之毀損罪嫌等語。
二、按犯罪事實應依證據認定之，無證據不得認定犯罪事實；不
    能證明被告犯罪者，應諭知無罪之判決，刑事訴訟法第154
    條第2項、第301條第1項分別定有明文。又認定犯罪事實所
    憑之證據，雖不以直接證據為限，間接證據亦包括在內，然
    無論直接證據或間接證據，其為訴訟上之證明，均須於通常
    一般人均不致有所懷疑，而得確信其為真實之程度者，始得
    據為有罪之認定，倘其證明尚未達到此一程度，而有合理之
    懷疑存在時，即難遽採為不利被告之認定。依刑事訴訟法第
    161條第1項規定「檢察官就被告犯罪事實，應負舉證責任，
    並指出證明之方法」，因此，檢察官對於起訴之犯罪事實，
    應負提出證據及說服之實質舉證責任。倘其所提出之證據，
    不足為被告有罪之積極證明，或其指出證明之方法，無從說
    服法院以形成被告有罪之心證，基於無罪推定之原則，自應
    為被告無罪判決之諭知。次按告訴人之告訴，係以使被告受
    刑事訴追為目的，難免故予誇大，是其指訴是否與事實相符
    ，仍應調查其他證據以資審認。現行刑事訴訟法並無禁止被
    害人於公訴程序為證人之規定，自應認被害人在公訴程序中
    具有證人適格即證人能力，然被害人與一般證人不同，其與
    被告處於絕對相反之立場，其陳述之目的，在使被告受刑事
    訴追處罰，內容未必完全真實，證明力自較一般證人之陳述
    薄弱。故被害人縱立於證人地位而為指證及陳述，且其指證
    、陳述無瑕疵可指，仍不得作為有罪判決之唯一依據，應調
    查其他證據以察其是否與事實相符，亦即仍須有補強證據以
    擔保其指證、陳述之真實性，始得採為斷罪之依據。
三、公訴意旨認被告涉犯恐嚇危害安全、毀損等罪嫌，無非係以
    被告之供述，與告訴人黃金源、陳美玉、黃姵婷之指述，及
    現場監視錄影檔案、檢察官勘驗筆錄、時序表、監視錄影翻
    拍照片、桃園市政府警察局蘆竹分局扣押筆錄、扣押物品目
    錄表、估價單等為其主要論據。訊據被告固供承於上開時、
    地曾在上開社區內行走，然堅詞否認有何夥同真實姓名年籍
    不詳男子而為恐嚇、毀損之犯行，辯稱：伊是在社區巡視公
    共區域，不知該持斧頭破壞上址房屋大門的男子是誰等語。
    經查：
　㈠證人即告訴人陳美玉於偵訊時證稱：上址房屋是黃金源所有
    ，黃金源沒有住在該處，僅伊與女兒黃姵婷同住，案發當時
    伊不在現場，當時在家的僅有黃姵婷，伊回到家才看到門口
    有斧頭，大門有被破壞等語（偵字第23479號卷第偵字第234
    79號卷第114頁）。而證人即告訴人黃姵婷於警詢、偵訊時
    指稱：案發當日上午11時許，伊母親陳美玉外出，僅伊獨自
    在家，大概12時許，伊聽到大門有很大的碰撞聲，等到沒有
    聲音後，伊就開門查看，沒有看到人，走出門外，就發現陽
    台地上有1把斧頭，外面的大門跟鐵窗都被斧頭破壞等語（
    偵字第23479號卷第9、95頁）。由陳美玉、黃姵婷上開陳述
    ，已可見彼等均未目擊是何人持斧頭破壞上址房屋大門。
　　而卷附現場照片（偵字第23479號卷第41至44頁），亦僅可
    見上址房屋大門凹陷及玻璃破損、陽台遺有斧頭1把之狀況
    ，並無與行為人相關之跡證。又原審勘驗卷附案發現場監視
    錄影檔案八結果，於畫面時間12時38分18秒僅可見一名身著
    白色上衣、腰間綁有白色衣物之男子，自畫面右下角處出現
    ，走向畫面右上角房屋（按即上址房屋），走至該房屋門口
    前，12時38分23秒起，該男子向右轉，面向右邊牆壁，身體
    前傾，手持物品向右側牆壁敲擊，持續敲擊4次，至12時38
    分26秒時向畫面右邊離去等情，有原審勘驗筆錄在卷足憑（
    原審易字卷二第139頁）。警方曾提供上開監視錄影畫面翻
    拍照片予陳美玉辨識，陳美玉亦稱不認識該名白色上衣男子
    （偵字第23479號卷第12頁背面）。而就扣案之斧頭1把，經
    桃園市政府警察局鑑識人員進行採證，並未發現可資比對之
    指紋，亦有卷附該局現場勘察採證紀錄表可稽（偵字第2347
    9號卷第98至100頁）。是已無從以此認定該名破壞上址房屋
    大門之男子，究與被告有何關連。
　㈡雖被告於案發當日中午曾出現在社區，然由原審勘驗距案發
    之時稍早前之監視錄影畫面檔案六結果，監視器時間12時12
    分34秒許，身穿藍色上衣男子（按即被告）拿箱型物品自販
    賣機旁出口由畫面左方離去，12時15分02秒許，復自販賣機
    右方出口出現，手抱物品往販賣機左方門口走去，12時17分
    31秒許，被告自畫面左方門口出現往販賣機旁出口離開；監
    視器時間12時19分27秒許，身穿藍色短袖上衣、黑色長褲男
    子（按即被告）自畫面中央通道處出現，手持1支收好之白
    色雨傘，走進畫面左邊之門內，至12時20分04秒許，穿著白
    色上衣、深色長褲、右肩背有綠色袋子之男子自畫面中間通
    道處出現，走到通道與販賣機平行處，即向右轉往販賣機方
    向走去，停在販賣機與販賣機右方出口中間，將肩上綠色袋
    子放下，環顧四周後，提起綠色袋子走到販賣機左側箱子前
    方，將綠色袋子放在箱子前，將白色長袖上衣脫掉綁在腰際
    ，再背起綠色袋子走到販賣機旁的箱子前，於12時21分35秒
    許，自綠色袋內取出某物，轉身至機車前，拿取機車上的安
    全帽戴在頭上，在箱子前停留約6秒，又脫下安全帽往箱子
    處觀看，再轉身往販賣機右側出口走去；12時23分14秒，被
    告手持白色雨傘自畫面左側門口出現，往販賣機左側箱子處
    移動，在箱子前觀看約2秒，隨即右轉往畫面左方門口走去
    ，至12時23分43秒，被告自畫面左方門口往販賣機右方離去
    ；12時24分32秒該白色上衣男子自販賣機右側走出，停在販
    賣機左側箱子前，往箱子後方摸索取出深色有柄之物品，接
    著向右側離開，隨後拿著一頂安全帽放在機車後座再向右離
    去，於畫面時間12時24分50秒離開等情，觀之原審勘驗筆錄
    所載即明（原審易字卷二第129、130至131、132至133、135
    頁）。可見於白色上衣男子進入畫面中之社區中間通道前，
    被告已然在管理中心附近搬東西，且手持白色雨傘走進該通
    道之左邊門內，而該白色上衣男子則係走向販賣機方向，並
    於附近將上衣脫下繫於腰際，過程中均未見被告引導該名男
    子進入上址房屋所在社區，而該白色上衣男子離去後約2分
    鐘，被告始走到販賣機旁箱子附近，被告離開後，白色上衣
    男子復行進入畫面，從販賣機旁箱子後方拿出形狀類似斧頭
    之物後離去，從監視錄影畫面所示，被告與該名白色上衣男
    子間並無任何互動，無從以上開監視錄影畫面認定被告與該
    白色上衣男子具有何種犯意聯絡。況經原審播放上開檔案六
    監視錄影畫面供證人即上開社區管委會秘書許秀鳳、主任陳
    威鳴辨識，證人許秀鳳證稱：在販賣機旁邊換衣服的人看起
    來不太像社區住戶陳諺錡（原審易字卷二第144頁），而證
    人陳威鳴亦證稱：販賣機旁邊的人不像陳諺錡，陳諺錡沒有
    那麼高，畫面中的影像看不清楚等語（原審易字卷二第146
    頁），更可見該白色上衣男子並非上址房屋所在社區之住戶
    ，實無從僅以被告於案發前，曾與該名白色上衣男子先後出
    現在監視器畫面中，即推論彼等之間有何共同毀損甚至恐嚇
    危害安全之犯意聯絡。
　㈢至被告出現在上開畫面之前，由監視錄影畫面固可見被告曾
    與一名身穿淺色上衣男子（按與上開白色上衣男子同具背綠
    色袋子之特徵）曾有互動，此由原審勘驗監視錄影畫面檔案
    一結果：監視器時間12時16分18秒許，畫面上方出現2名男
    子，左側男子穿著淺色上衣，在室內撐著白色雨傘，右邊男
    子穿著藍色上衣、深色長褲（按即被告），邊走邊舉手比劃
    ，至12時16分37秒許，被告右手指向畫面左側長方形鐵箱方
    向，淺色上衣男子（肩上有綠色袋子）走到鐵箱前，被告則
    走在該男子前方，12時16分41秒許，稍微向淺色上衣男子方
    向轉頭，即繼續向畫面左下角門口走去，淺色上衣男子亦往
    同方向走，被告離開畫面後，該男子收起雨傘，並往左下角
    門口上方看，於12時16分48秒許自左下角門口離開畫面等情
    ，有原審勘驗筆錄在卷可稽（原審易字卷二第116至117頁）
    ，由被告與該名淺色上衣男子前後約10秒鐘之短暫互動，實
    不能排除被告所辯該淺色上衣男子是在向伊問路一節為真之
    可能性。
　㈣另原審勘驗監視錄影畫面檔案三、檔案五結果（原審易字卷
    二第125、126至127頁），固可見被告曾有調整監視器之舉
    動，其中檔案三畫面顯示：於監視器時間12時19分11秒許，
    被告走進畫面右下角時，頭轉向畫面左側，手持白色雨傘，
    右手向內勾示意方向，有一人影（按應係前述淺色上衣男子
    ）於畫面時間12時19分12秒向畫面右方離去，接著於12時19
    分19秒至24秒間，畫面一陣晃動後，畫面大部分均為天花板
    ，再向右轉向牆壁等情；而檔案五畫面則顯示，於監視器時
    間12時17分19秒許，畫面右側樓梯口有一名男子（按即被告
    ）持1支收好的雨傘出現，接著臉部出現在畫面中，將手中
    雨傘舉起朝向鏡頭，在走到鏡頭下方，12時17分32秒許、12
    時17分36秒、12時17分53秒，畫面中均可見有白色物體自畫
    面左下角揮過，接著畫面變黑出現「no video」字樣等情。
    然觀之上開檔案畫面之監視器，分別係設置在泳池右側及上
    址房屋所在社區之32棟樓梯間，此有監視器翻拍照片、現場
    照片在卷可稽（偵字第23479號卷第76、83至84、48至49頁
    ，原審易字卷二第68-15至68-19、68-20至68-23頁），然除
    上開2個監視器外，並未見被告有移動其他監視器，泳池左
    側監視器（檔案一、二、三）、管理中心門口監視器（檔案
    六、七）等，均可見被告來回之身影，倘被告係因與白色上
    衣男子有犯意聯絡，欲避免形跡被發現，大可不必在案發前
    往來於管理中心，自不能排除被告確係持雨傘清理監視器旁
    之蜘蛛網，而誤觸監視器鏡頭位置之可能，無由以此逕認被
    告即是與該白色上衣男子共同謀議破壞上址房屋之大門等物
    。
　㈤此外，原審勘驗本案案發後之監視錄影畫面檔案九（監視器
    編號「B1-123車格向管理中心」，檔案名稱「犯嫌離去.mp4
    」）結果，畫面時間12時30分20秒，有一人影、肩上背有袋
    子，自畫面上方之橫向通道由左往右走去；畫面時間12時32
    分53秒，手持白色雨傘之被告自畫面上方之正方形柱子後方
    出現，往畫面中間通道走來，於畫面時間12時33分06秒，由
    畫面右下角離開等情，亦有原審勘驗筆錄在卷可稽（原審易
    字卷二第141至142頁）。姑不論上開監視錄影畫面顯示時間
    與上址房屋前之監視器畫面或有時間差，上開畫面未必即是
    在白色上衣男子持斧頭破壞上址房屋後離開社區時所攝得，
    縱使上開檔案九之監視畫面所示，確係白色上衣男子於案發
    後離去之狀況，從畫面中亦無法看出與被告間有何交集，無
    從據此為不利於被告之認定。
　㈥雖陳美玉於偵訊時證稱：107年6月11日（即案發前一日）伊
    與被告在里長辦公室有嚴重的口角爭執，是因為電動車停放
    問題，被告有作勢要打伊等語（偵字第23479號卷第114頁）
    ，然證人黃姵婷於偵訊時證稱：陳美玉跟被告間有因電動車
    發生一些糾紛，但應該只是口頭上的爭執等語（偵字第2347
    9號卷第93頁背面）。衡情，被告為上址房屋社區管委會主
    委，縱因處理違規停放車輛問題而與陳美玉有所爭執，亦非
    屬私人間之仇隙，難認被告有何破壞上址房屋大門之犯罪動
    機。至被告雖無法指出該白色上衣男子是何人，亦無法確定
    是否即為社區住戶陳諺錡，然由上開社區工作人員許秀鳳、
    陳威鳴之證言，亦無法由監視器畫面辨識出該白色上衣男子
    之身分，無從逕認被告有迴護該名白色上衣男子之情，進而
    認被告與該名男子間有本案犯行之犯意聯絡。
　㈦綜上所述，告訴人黃姵婷、陳美玉並未目擊本案犯行之實施
    過程，且依檢察官所提出之監視錄影畫面暨勘驗筆錄、扣押
    筆錄、扣押物品目錄表等證據，均不足以認定被告與該不詳
    之白色上衣男子間有毀損、恐嚇危害安全之犯意聯絡，而使
    本院得被告成立恐嚇危害安全罪、毀損罪之確信。此外，復
    查無其他積極證據足認被告涉有公訴意旨所指犯行，即不能
    證明被告犯罪，自應為無罪判決。
四、原審疏未審酌本案告訴人指述之內容，及從監視錄影畫面仍
    無法證明被告與不詳白色上衣男子間有何本案犯行之犯意聯
    絡或行為分擔，逕以被告曾與該男子短暫交談、持白色雨傘
    撥動社區監視器，又無法指出監視錄影畫面中破壞上址房屋
    大門男子究為何人，即認被告與該男子間為本案犯行之共同
    正犯，自非妥適。原判決對被告予以論罪科刑，顯有未洽。
    被告據此提起上訴，為有理由，自應由本院撤銷原判決，改
    為被告無罪之諭知。
據上論斷，應依刑事訴訟法第369條第1項前段、第364條、第301
條第1項前段，判決如主文。
本案經檢察官黃瑞盛提起公訴，被告上訴，經檢察官吳慧蘭到庭
執行職務。
中　　華　　民　　國　　109 　年　　12　　月　　29　　日
                  刑事第二十二庭審判長法　官  洪于智
                                      法　官  陳銘壎
                                      法　官  汪怡君
以上正本證明與原本無異。
不得上訴。
                                      書記官  賴怡孜
中　　華　　民　　國　　109 　年　　12　　月　　29　　日